【裁判字號】    97,審訴,458
【裁判日期】    970408
【裁判案由】    偽造文書等
【裁判全文】
臺灣高雄地方法院刑事判決             97年度審訴字第458號
公  訴  人  臺灣高雄地方法院檢察署檢察官
被      告  甲○○
上列被告因偽造文書等案件，經檢察官提起公訴（97年度偵緝字
第400 號），本院依簡式審判程序審理，判決如下：
    主  文
甲○○共同犯行使偽造私文書罪，處有期徒刑肆月，如易科罰金
，以銀元佰元即新臺幣玖佰元折算壹日；如附表所示之物沒收
；又犯詐欺得利罪，處有期徒刑月，如易科罰金，以新臺幣壹
仟元折算壹日。應執行有期徒刑陸月，如易科罰金，以銀元佰
元即新臺幣玖佰元折算壹日，如附表所示之物沒收。
    事實及理由
一、本件被告甲○○所犯各罪均為死刑、無期徒刑、最輕本刑為
    3 年以上有期徒刑以外之罪，其於準備程序進行中，就被訴
    事實為有罪之陳述，經本院告知簡式審判程序之旨，並聽取
    檢察官及被告之意見後，裁定進行簡式審判程序。
二、本件犯罪事實及證據，除犯罪事實欄更正並補充為：「甲○
    ○、「張永昌」（真實年籍不詳，另案偵查）共同基於偽造
    公印文、行使偽造國民身分證、行使偽造私文書、詐欺取財
    之犯意聯絡，由甲○○於95年5 、6 月間，將其本人之照片
    1 張交予「張永昌」，再由「張永昌」在甲○○交付照片後
    之某日，於不詳地點，在偽造之國民身分證上貼上甲○○之
    照片，填載「乙○○」之年籍資料，並偽造「內政部印」公
    印文1 枚（鋼印）於該偽造之國民身分證正面上，偽造「陳
    麗美」之印文1 枚於其背面上，致生損害於乙○○、陳麗美
    及戶政主管機關之正確性。「張永昌」再將上揭偽造「乙○
    ○」名義國民身分證交予甲○○，由甲○○於95年6 月13
    日，持向高雄市○○區○○街361 號遠傳電信股份有限公司
    鼎山服務中心申請行動電話使用，並接續在空白之行動電話
    服務申請書上偽造乙○○之署名2 枚，而偽造私文書，使該
    店員工郭雅玲陷於錯誤，誤認甲○○取得行動電話及門號（
    即SIM 卡）後將依約使用，乃將行動電話門號SIM 卡1 枚（
    0000000000）交予甲○○，足以生損害於乙○○、遠傳電信
    公司及該公司對於行動電話申辦業務之正確性。甲○○取得
    該行動電話門號後，乃單獨基於為自己不法之利益之意圖，
    自95年6 月13日至95年7 月17日接續撥打使用，致遠傳電信
    公司誤信該行動電話門號確為乙○○使用，而繼續提供傳訊
    服務，計詐得13,298元之通話費利益。嗣因乙○○獲悉遭人
    冒名申辦行動電話門號而報警，始循線查獲上情。」，證據
    部分補充被告於本院審理中之自白外，均引用檢察官起訴書
    之記載（如附件）。
三、按被告為偽造私印文、公印文、行使偽造國民身分證、行使
    偽造私文書、詐欺取財（即持偽造身分證冒名申請電話）等
    行為後，刑法業經立法院修正或刪除部分條文，並經總統於
    94 年2月2 日公布，於95年7 月1 日施行。次按行為後法律
    有變更者，適用行為時之法律。但行為後之法律有利於行為
    人者，適用最有利於行為人之法律。修正後之刑法第2 條第
    1 項定有明文。次按量刑前之決定應適用法律階段，須綜合
    罪刑有關之共犯、未遂犯、想像競合犯、牽連犯、連續犯、
    結合犯，以及累犯加重、自首減輕暨其他法定加減原因 (如
    身分加減）與加減例等一切情形，綜其全部罪刑之結果而為
    比較後，始得依刑法第2 條第1 項之規定，決定應適用之構
    成要件、加重減輕事由等相關新舊法律，再依所決定適用之
    新舊法，依法量刑（最高法院95年第8 次刑庭會議決議參照
    ）。又修正前刑法其中第28條共犯、第33條第5 款罰金刑、
    第55條後段牽連犯、第41條易科罰金、第51條定應執行刑等
    規定，業經立法院修正或刪除，經整體比較結果，新法對被
    告並未較為有利，應適用修正前之刑法。又牽連犯之方法行
    為在舊法時，目的行為在新法施行後，因前行為依新法第2
    條第1 項規定比較結果，而適用有利於被告之舊法或新法論
    擬，而後行為又僅能逕用新法（不發生行為時法與裁判時法
    互異之比較問題），兩行為已無從一併適用舊法成立牽連犯
    ，上開二罪應合併處罰。是被告所為詐欺得利行為（盜打行
    動電話部分），既已延續至95年7 月17日即新刑法修正施行
    後，自僅能適用新法，先予敘明。
四、按國民身分證係用以證明年籍身分之文件，屬刑法第212 條
    所定之特種文書。又按刑法第218 條第1 項所稱之公印，係
    表示公務機關或機關長官資格及其職務之印信而言，即俗稱
    之大印及小官章（最高法院71年度台上字第1831號判例參照
    ）。本件「乙○○」國民身分證正面上之「內政部印」，係
    屬刑法第218 條第1 項所規定之公印文，背面「陳麗美」印
    文1 枚，則係刑法第217 條第1 項之私印文。再行動電話
    SIM 晶片卡，可供通訊使用，且在一定條件下具有可轉讓性
    ，具有相當之財產價值，依電信公司一般定型化契約之約定
    ，雖行動電話門號SIM 卡之所有權仍屬於電信公司本身，卻
    得因私下之出售、轉讓行為而造成事實上所有權之移轉，得
    為刑法中詐欺取財罪之犯罪客體。另遠傳電信公司與乙○○
    均屬個人法益，而非屬國家法益或社會法益等公眾法益受有
    損害，先此敘明。核被告提供自己相片偽造乙○○名義之國
    民身分證，並偽造內政部之公印文、陳麗美之私印文於其上
    ，再冒用乙○○之名義持以行使，於行動電話業務申請書偽
    簽乙○○之署名，進而持該申請書向遠傳電信公司承辦人員
    申辦行動電話，致該公司承辦人員陷於錯誤，乃核發如具有
    財產價值之上開行動電話門號SIM 晶片卡1 枚，足生損害於
    乙○○、陳麗美之權益，及戶政機關對國民身分證管理之正
    確性、遠傳電信公司關於客戶資料、通信服務及營運收費管
    理之正確性，核其所為係犯（修正前）刑法第217 條第1 項
    偽造私印文罪、第218 條第1 項偽造公印文罪、第216 條、
    第212 條行使變造特種文書罪、第216 條、第210 條之行使
    偽造私文書罪及第339 條第1 項之詐欺取財罪。另被告撥打
    使用該行動電話門號，因此詐得通訊及免繳通話費用之不法
    利益，則係犯（修正後）刑法第339 條第2 項之詐欺得利罪
    。被告就上開偽造私印文、偽造公印文、行使變造特種文書
    罪、行使偽造私文書罪及詐欺取財罪，與「張永昌」間有犯
    意聯絡，行為分擔，為共同正犯。被告於行動電話業務申請
    書上偽造署名之行為，均為偽造私文書之部分行為；其偽造
    國民身分證、偽造私文書後持以行使，偽造之低度行為各應
    為行使之高度行為所吸收，均不另論罪。被告在行動電話服
    務申請書上偽造「乙○○」署名2 枚之行為，係基於單一犯
    意，以單一行為之數個舉動，接續進行同一犯行，而侵害同
    一法益，為接續犯，屬實質上一罪。被告所犯上開偽造私印
    文、公印文、行使偽造特種文書、行使偽造私文書罪、詐欺
    取財等罪間，有方法、目的之牽連關係，應依修正前刑法第
    55 條 之規定，從一情節較重之行使偽造私文書罪處斷。起
    訴書雖未論及被告偽造私印文、公印文部分之犯罪，惟被告
    此部分犯行，與起訴部分之犯行，既有牽連犯之裁判上一罪
    關係，本院自得併予審理。又被告多次撥打該行動電話門號
    詐取通話利益使用，係時間、空間均密接之接續行為，應論
    以接續犯包括一罪。被告所犯上開行使偽造私文書及詐欺得
    利罪2 罪，行為互殊，犯意各別，應分論併罰，公訴人認應
    依牽連犯論處，惟被告上開詐欺得利犯行，係延續至刑法修
    正施行後，法律已刪除牽連犯之規定，尚有未合，併此指明
    。
五、爰審酌被告年值青壯，身心健全，竟圖謀不法利益，偽造他
    人證件後持以冒名申請電話使用，價值觀念偏差，應予導正
    ，所詐取不法利益為1 萬3 千餘元，事後又未返還予告訴人
    遠傳電信公司，惟念其事後坦承犯行，犯罪後態度尚可等一
    切情狀，各量處如主文所示之刑及定應執行刑，並依修正前
    刑法第51條第5 款、第41條第1 項前段規定，定其應執行刑
    及易科罰金之折算標準（數罪併罰，部分犯罪行為在舊法，
    部分犯罪行為在新法，裁判在新法施行後，如各罪均合於易
    科罰金，且定應執行之刑為有期徒刑6 月，應依較有利於行
    為人之舊法定易科罰金之折算標準）。又本件被告犯罪時間
    雖在96年4 月24日以前，惟按96年7 月16日施行之中華民國
    九十六年罪犯減刑條例第5 條規定：「本條例施行前，經通
    緝而未於中華民國96年12月31日以前自動歸案接受偵查、審
    判或執行者，不得依本條例減刑。」查被告於偵查中因逃匿
    ，曾經檢察官於96年3 月28日發布通緝，並於97年2 月12日
    緝獲，有通緝書、逮捕通知書等在卷可憑，自不予減刑。
六、偽造乙○○國民身分證上偽造「內政部」公印文1 枚、「陳
    麗美」私印文1 枚，應依刑法第219 條規定宣告沒收。偽造
    乙○○國民身分證1 枚為被告所有因犯罪所得且供犯罪所用
    之物，應刑法第38條第1 項第2 、3 款規定沒收。偽造遠傳
    公司行動電話服務申請書1 份上申請人簽章欄上偽造「乙○
    ○」署名2 枚（警卷頁14），應依刑法第219 條宣告沒收。
據上論斷，應依刑事訴訟法第273 之1 第1 項、第299 條第1 項
前段、第310 條之2 、第454 條第2 項，刑法第2 條第1 項前段
、段212 條、第210 條、第216 條、第217 條第1 項、第218 條
第1 項、第339 條第1 項、第339 條第2 項、第38條第1 項第2
款、第3 款、第41條第1 項前段、第219 條、修正前刑法第28條
、第41條第1 項、第51條第5 款、第55條，罰金罰鍰提高標準條
例第1 條前段、廢止前同條例第2 條，現行法規所定貨幣單位折
算新臺幣條例第2 條，判決如主文。
本案經檢察官丙○○到庭執行職務。
中    華    民    國    97    年    4     月    8    日
                  刑事第七庭    法  官  蔡廣昇
附表
┌──┬──────────────────────────┐
│編號│應沒收之物                                          │
├──┼──────────────────────────┤
│ 一 │偽造「乙○○」國民身分證上偽造「內政部」公印文1 枚、│
│    │「陳麗美」私印文1 枚。                              │
│    │偽造「乙○○」國民身分證1枚。                       │
├──┼──────────────────────────┤
│ 二 │偽造遠傳公司行動電話服務申請書1 份上申請人簽章欄上偽│
│    │造「乙○○」署名2 枚。                              │
└──┴──────────────────────────┘
以上正本證明與原本無異。
如不服本判決應於收受本判決後10日內向本院提出上訴書狀，並
應敘述具體理由，如未敘述上訴理由者，應於上訴期間屆滿後20
日內補提理由書狀於本院（均須按他造當事人之人數附繕本）「
切勿逕送上級法院」。
中    華    民    國    97    年    4    月    8      日
                                書記官  林豐富
附錄本案論罪科刑法條：
中華民國刑法第216條
（行使偽造變造或登載不實之文書罪）
行使第210 條至第215 條之文書者，依偽造、變造文書或登載不
實事項或使登載不實事項之規定處斷。
中華民國刑法第217 條
（偽造盜用印章印文或署押罪）
偽造印章、印文或署押，足以生損害於公眾或他人者，處3 年以
下有期徒刑。
中華民國刑法第218 條
（偽造盜用公印或公印文罪）
偽造公印或公印文者，處5 年以下有期徒刑。
中華民國刑法第339 條
（普通詐欺罪）
意圖為自己或第三人不法之所有，以詐術使人將本人或第三人之
物交付者，處5 年以下有期徒刑、拘役或科或併科1 千元以下罰
金。
以前項方法得財產上不法之利益或使第三人得之者，亦同。
前二項之未遂犯罰之。


司法院資訊處製作；財團法人民間司法改革基金會備份。
